【裁判字號】    96,訴,5484
【裁判日期】    970630
【裁判案由】    違反槍砲彈藥刀械管制條例
【裁判全文】
臺灣高雄地方法院刑事判決              96年度訴字第5484號
公  訴  人  臺灣高雄地方法院檢察署檢察官
被      告  乙○○
公設辯護人  丙○○
上列被告因違反槍砲彈藥刀械管制條例案件，經檢察官提起公訴
（96年度偵字第31061 號），本院判決如下：
    主  文
乙○○犯非法持有可發射金屬具殺傷力之槍枝罪，處有期徒刑參
年肆月，併科罰金新臺幣拾萬元，罰金如易服勞役，以新臺幣壹
仟元折算壹日。扣案可發射金屬具殺傷力之槍枝壹把（槍枝管制
編號：高鑑0000000000號）、鋼瓶壹支，均沒收之。
    事  實
一、乙○○明知可發射金屬、具有殺傷力之槍枝為槍砲彈藥刀械
    管制條例所管制之違禁物，未經許可不得無故持有，竟仍基
    於非法持有可發射金屬具有殺傷力之槍枝之犯意，於不詳時
    間、地點，向姓名年籍不詳之成年人購入仿BERETTA 廠 M84
    型半自動手槍外型製造，可發射金屬、具有殺傷力之槍枝 1
    把（槍枝管制編號：高鑑0000000000號，內含二氧化碳鋼瓶
    1 支），而未經許可無故持有之。嗣於民國96年10月31日凌
    晨3 時30分許，在位於高雄市新興區○○○路47號5 樓之「
    麗池酒館」包廂內，警員經葉明軒同意進行搜索，在其隨身
    攜帶之黑色皮包內查獲並扣得上開槍枝1 把、鋼瓶1 支，始
    獲悉上情。
二、案經高雄市政府警察局新興分局移送臺灣高雄地方法院檢察
    署檢察官偵查起訴。
    理  由
一、訊據被告乙○○固不否認於上開時、地為警在其隨身攜帶之
    黑色皮包內查獲上開槍枝1 把及鋼瓶1 支之事實，惟矢口否
    認有何非法持有槍枝之犯行，辯稱：該扣案槍枝不是我的，
    我於96年10月30日下午1 時30分許在高雄市前鎮漁港與6 名
    外籍船員喝酒，可能是該6 名外籍船員趁我上廁所時放在我
    的包包內，我自96年10月30日上午10時30分許後即未翻看該
    包包，不知道是何人將該槍枝放在我的包包內云云。經查：
  (一)扣案槍枝1 支（槍枝管制編號：高鑑0000000000號），經送
    高雄縣政府警察局鑑定結果，為仿BERETTA 廠M84 型半自動
    手槍外型製造，以小型二氧化碳鋼瓶內氣體為發射動力，可
    發射直徑約4.5mm 之彈丸之槍枝，而依性能檢視法及動能測
    試法鑑定後，測得單位面積動能分別為24.46 、23.80 及23
    .47 焦耳╱平方公分，有高雄縣政府警察局96年11月6 日高
    縣警鑑字第0960087752號槍彈鑑定書1 份在卷足憑（見偵卷
    第6 至10頁）。而殺傷力之標準為在最具威力之適當距離，
    以彈丸可穿入人體皮肉層之動能為基準，再依日本科學警察
    研究所之研究結果，彈丸單位面積動能達20焦耳╱平方公分
    則足以穿入人體皮肉層，此為本院職務上所已知之事實，依
    刑事訴訟法第158 條之規定，無庸再予舉證。據上，該扣案
    槍枝發射彈丸所測得之單位面積動能既均大於20焦耳╱平方
    公分，其客觀上自屬具有殺傷力甚明。
  (二)又扣案槍枝1 支係在被告乙○○隨身攜帶之黑色皮包內遭員
    警查獲等情，業據被告自承在卷，並有扣押筆錄及扣押物品
    目錄表各1 份在卷足稽（見警卷第15至17頁），足徵被告客
    觀上確實持有該扣案槍枝1 把及鋼瓶1 支甚明。至被告雖以
    上詞置辯，然觀諸被告隨身攜帶黑色皮包內之物品有錢包、
    名片、硬幣、原子筆、藥品、證件等物，有扣案物照片2 張
    扣案可稽（見警卷第13頁），上開皮包內之物品加總之重量
    並非甚重，而扣案槍枝則屬有一定重量之物，苟如被告所辯
    係遭外籍漁工故意陷害置放在該皮包內，則以被告隨身將該
    黑色皮包肩掛在身上之情形觀之，被告豈有無法察覺皮包重
    量明顯變重差異之理？再參以被告皮包內有錢包、硬幣等物
    ，均屬一般常用之物品，而被告苟如其所言於96年10月30日
    下午1 時30分許在高雄市前鎮漁港與6 名外籍船員喝酒，距
    離其於96年10月31日凌晨3 時30分許為警查獲時，已相距約
    14小時，時間非短，其間被告乘車、吃飯均需用錢，豈有不
    翻動該黑色皮包拿錢之理？是被告辯稱未翻動皮包乙節，亦
    有違常情，而不足採信。綜合上述，被告既能察覺該黑色皮
    包重量明顯變重，且被告當日應有翻動該黑色皮包，佐以本
    院比對該黑色皮包與扣案槍枝之大小（見警卷第12頁上方照
    片），當該槍枝放置在該黑色皮包內，苟有人翻動該皮包，
    應能輕易發覺該槍枝甚明，在在均足以證明被告自始即明知
    該扣案槍枝放在其隨身攜帶之黑色皮包內，被告空言狡辯不
    知，並非可採。至被告雖另辯稱可能遭外籍船員構陷等情，
    然被告並未能供出該6 名外籍船員之身分以供查證，且亦未
    能提出任何證據以實其說，而其所抗辯之情亦與一般常理有
    違，顯係被告臨訟虛構之辭，亦不足採信。
  (三)綜合上述，被告確係持有該把可發射金屬、具有殺傷力之槍
    枝。從而，本案事證明確，被告犯行堪予認定，應依法論科
    。
二、查上開扣案之可發射金屬、具殺傷力之槍枝1 支，係屬槍砲
    彈藥刀械管制條例第4 條第1 項第1 款之可發射金屬具殺傷
    力之槍枝，依據同條例第5 條規定，非經中央主管機關許可
    ，不得持有。故核被告乙○○所為，係犯槍砲彈藥刀械管制
    條例第8 條第4 項之非法持有可發射金屬具殺傷力之槍枝罪
    。本院爰審酌被告未經許可，即持有上開可發射金屬、具殺
    傷力之槍枝，破壞社會秩序並有危害他人生命、身體、自由
    、財產安全之虞，且犯後猶飾詞狡辯，不知悔改，惟念其所
    持有之槍枝數量僅有1 支，且扣案槍枝，係以小型二氧化碳
    鋼瓶內氣體為發射動力發射彈丸，並非以火藥擊發，相較於
    使用具有彈頭、彈殼及火藥之子彈之改造槍枝而言，其殺傷
    力顯然較為輕微而有限，而被告亦未持有另犯他罪，危害尚
    輕，及其犯罪動機、目的、手段等一切情狀，量處如主文所
    示之刑，併科罰金新臺幣10萬元，並就併科罰金刑部分，諭
    知易服勞役之折算標準。
三、扣案之可發射金屬具殺傷力之槍枝1 把，依槍砲彈藥刀械管
    制條例第4 條第1 項第1 款、第5 條，係屬違禁物，應依刑
    法第38條第1 項第1 款規定宣告沒收之。至當場扣得之二氧
    化碳鋼瓶1 支，係被告所有，且係供上開槍枝擊發以造成殺
    傷力之物，核屬供被告犯罪所用之物，併依刑法第38條第 1
    項第2 款規定，予以宣告沒收。
據上論斷，應依刑事訴訟法第299 條第1 項前段，槍砲彈藥刀械
管制條例第8 條第4 項，刑法第11條前段、第42條第3 項、第38
條第1 項第1 款、第2 款，判決如主文。
本案經檢察官甲○○到庭執行職務。
中    華    民    國    97    年    6     月    30    日
                  鳳山刑事第一庭審判長法  官 黃三友
                                      法  官 林芳華
                                      法  官 陳盈吉
以上正本證明與原本無異。
如不服本判決，應於判決送達後10日內，向本院提出上訴狀。
中    華    民    國    97    年    7     月    2      日
                                      書記官  陳展榮
附錄本判決論罪科刑法條：
槍砲彈藥刀械管制條例第8條
未經許可，製造、販賣或運輸鋼筆槍、瓦斯槍、麻醉槍、獵槍、
空氣槍或第4 條第1 項第1 款所定其他可發射金屬或子彈具有殺
傷力之各式槍砲者，處無期徒刑或5 年以上有期徒刑，併科新臺
幣1 千萬元以下罰金。
未經許可，轉讓、出租或出借前項所列槍枝者，處5 年以上有期
徒刑，併科新臺幣1 千萬元以下罰金。
意圖供自己或他人犯罪之用，而犯前二項之罪者，處無期徒刑或
7 年以上有期徒刑，併科新臺幣 1 千萬元以下罰金。
未經許可，持有、寄藏或意圖販賣而陳列第1 項所列槍枝者，處
3 年以上10 年以下有期徒刑，併科新臺幣 700 萬元以下罰金。
第 1 項至第 3 項之未遂犯罰之。


司法院資訊處製作；財團法人民間司法改革基金會備份。
